最　高　行　政　法　院　判　決　　　　　　　　　　九十一年度判字第九二二號
　　上　訴　人　丙○○
　　訴訟代理人　甲○○會計師
　　被 上訴 人　財政部臺灣省南區國稅局
　　代　表　人　乙○○
右當事人間因有綜合所得稅事件，上訴人對於中華民國九十年三月二十七日高雄高等
行政法院八十九年度訴字第四二五號判決，提起上訴，本院判決如左：
　　主  文
上訴駁回。
上訴審訴訟費用由上訴人負擔。
　　理  由
一、上訴人於原審主張：（一）上訴人八十三年度受僱於台灣冠良股份有限公司（以
下稱台灣冠良公司），由公司派至大陸冠華公司負責驗貨工作。同時期又受聘於香港
冠連公司擔任業務聯繫工作。台灣冠良公司、大陸冠華公司、香港冠連公司之主要股
東均相同，因此上訴人須經常往返台灣－香港－大陸。上訴人八十三年度受僱於台灣
冠良公司薪資所得新台幣（下同）一八、○○○元，已依台灣冠良公司開立薪資所得
扣繳憑單，依法申報綜合所得稅在案。同時任職於香港冠連公司之薪資所得八二四、
○○○元，由於該勞務提供地在香港，非屬中華民國來源所得，依法免納所得稅，因
此上訴人未予合併申報，依法並無不合。（二）由於台灣冠良公司、大陸冠華公司、
香港冠連公司之主要出資股東相同，台灣冠良公司與香港冠連公司並簽訂了雙方合作
契約書。上訴人八十三年度於香港冠連公司提供勞務，取得薪資折合新台幣八二四、
○○○元，因上訴人家庭仍居住台灣及基於台灣冠良公司與香港冠連公司之雙方合作
關係，香港冠連公司始委託台灣冠良公司代為轉付上訴人，有台灣冠良公司之帳載及
傳票為證，台灣冠良公司並未將轉付之薪資，列報為公司之費用，亦經被上訴人所承
認之事實，且依現行所得稅法尚無限制或禁止個人，不得兼職。（三）按「事實之認
定，應憑證據」，最高行政法院六十二年判字第四○二號著有判例。被上訴人核定時
，誤將上訴人於香港期間提供勞務取得香港冠連公司之薪資八二四、○○○元，認係
台灣冠良公司派上訴人於大陸冠華公司負責驗貨之薪資，上訴人為台灣冠良公司驗貨
人員，上訴人從未否認，八十三年度上訴人已自台灣冠良公司取得薪資一八○、○○
○元，已由上訴人依法申報綜合所。更何況該薪資如屬台灣冠良公司費用，台灣冠良
公司豈有不列薪資費用，以減少繳納營利事業所得稅之理？顯見被上訴人之核定係憑
空臆測，並違反經驗法則，毫無事實根據可言。（四）上訴人八十三年度於香港提供
勞務，取得香港冠連公司薪資八二四、○○○元，依法可免繳納所得稅，被上訴人定
併計課徵綜合所得稅及科處罰鍰，實有未當云云。
二、被上訴人於原審主張：（一）我國綜合所得稅係採屬地主義，僅對中華民國來源
所得課稅，所得稅法第八條所定之中華民國來源所得，有關勞務報酬，係以勞務提供
地是否在我國境內為準，凡在我國境內提供勞務之報酬，均為中華民國來源所得，至
於勞務報酬由何人支付及在何地支付，均在所不問。又依臺灣地區與大陸地區人民關
係條例第二條第二款規定「本條例用詞定義如左．．．二、大陸地區指臺灣地區以外
之中華民國領土。」及同條例第二十四條第一項前段「臺灣地區人民、法人、團體或
其他機構有大陸地區來源所得者，應併同臺灣地區來源所得課徵所得稅。」故在大陸
地區提供勞務之所得亦屬在中華民國境內提供勞務，應依所得稅法之規定，在大陸地
區提供勞務之所得屬中華民國來源所得，應計入綜合所得總額課稅。（二）依臺灣冠
良公司之營運報告書及該公司與上訴人簽訂之聘僱契約書，上訴人係臺灣冠良公司所
僱派駐於大陸冠華公司負責驗貨之人員，另查香港冠連公司僅係將臺灣冠良公司之訂
單轉予大陸或其他地區之工廠，且該公司並未證明上訴人之工作地點為香港，依常理
判斷，上訴人本年應係於大陸地區工作，是系爭薪資所得八二四、○○○元，即不論
係由大陸冠華公司或香港冠連公司所支付，均屬大陸地區來源所得，依前揭法條規定
，皆應併課上訴人本年度綜合所得稅。又系爭薪資所得八二四、○○○元，被上訴人
並未認係其受聘於臺灣冠良公司所支領之所得，上訴人所稱，係屬誤解。另上訴人本
年度綜合所得稅結算申報，漏報系爭薪資所得，案經被上訴人查獲，經核定應課稅所
得額八二四、○○○元，漏稅額八○、一七○元，有核定通知書、各類所得扣繳暨免
扣繳憑單及非扣繳資料可憑，違章事實堪以認定，被上訴人依前揭規定，處以所漏稅
額○．五倍之罰鍰，並無不合等語。
三、原審審酌全辯論意旨及調查證據之結果，以：（一）按「個人之綜合所得總額，
以其全年左列各類所得合併計算之：第一類．．．第三類：薪資所得：凡公、教、軍
、警、公私事業職工薪資及提供勞務者之所得」為所得稅法第十四條第一項第三類所
明定，另「台灣地區人民、法人、團體或其他機構有大陸地區來源所得者，應併同台
灣地區來源所得課徵所得稅。」亦為台灣地區與大陸地區人民關係條例第二十四條第
一項前段所明定。而所謂大陸地區來源所得，係指在大陸地區提供勞務之報酬，至於
勞務報酬由何人支付及在何地支付，均在所不問。又按「納稅義務人應於每年二月二
十日起至三月底止，填具結算申報書，向該管稽徵機關，申報其上一年度內構成綜合
所得總額或營利事業收入總額之項目及數額，以及有關減免、扣除之事實，並應依其
全年應納稅額減除暫繳稅額、尚未抵繳之扣繳稅額及可扣抵稅額，計算其應納之結算
稅額，於申報前自行繳納。．．．。」「納稅義務人已依本法規定自行辦理結算申報
，但對依本規定應申報課稅之所得額有漏報或短報者，處以所漏稅額二倍以下之罰鍰
。」所得稅法第七十一條第一項及第一百十條第一項亦分別定有明文。（二）上訴人
提起意旨無非主張其八十三年度同時受僱於於台灣冠良公司及香港冠連公司，其中香
港冠連公司之薪資所得八二四、○○○元，係由香港冠連公司給付，非屬中華民國來
源所得，依法免納所得稅；因上訴人家庭仍居住臺灣及基於臺灣冠良公司與香港冠連
公司之合作關係，香港冠連公司始委託臺灣冠良公司將薪資代為轉付上訴人，且臺灣
冠良公司並未將轉付之薪資，列報為公司之費用，而被上訴人無證據即認上訴人受僱
於香港冠連公司之薪資所得其勞務提供地在大陸，併課上訴人之綜合所得稅，於法有
違等語為論據，並提出台灣冠良公司之帳冊、傳票及香港冠連公司職員名冊為證。惟
查：１、上訴人主張其任職於香港冠連公司，固據提出香港冠連公司職員名冊為證，
然依該職員名冊記載，上訴人係香港冠連公司技術部經理，有該名冊附卷可稽，惟依
台灣冠良公司營運報告書稱：「本公司原為從事鞋類之製造及外銷業務，自八十年起
，由於國內勞工意識高漲，工資成本劇增等不利因素，不得不關閉原有之生產線，將
製造生產之工作移由大陸工廠負責，惟本公司仍在台灣原有工廠繼續從事樣品開發，
爭取國內外客戶之訂單，再轉交香港，大陸之製造工廠生產後外銷．．．，惟本公司
爭取到訂單後，轉介給香港大陸工廠生產同時，由於大陸對製鞋之原物料短缺，本公
司遂須接受香港公司之委託代為購置原物料再出口．．．由於係以本公司與客戶之良
好關係接單，所以對生產產品之品質，本公司必須對客戶負全部責任，所以必須派遣
人員赴大陸實地對產品之品質作必要之檢驗，自當有人事費用及大陸旅費之支出。（
派駐大陸工廠人員有：張錦舜、洪賽調、黃香珍、黃慧美、丙○○（即上訴人）、黃
峰俊、陳文樹等）。」有該營運報告書及台灣冠良公司與上訴人簽訂之聘僱契約附原
處分卷可稽，足見關於臺灣冠良公司、香港冠連公司及大陸冠華公司之關係，是臺灣
冠良公司接訂單後，轉介香港冠連公司，再由大陸冠華公司生產出口，而此關係亦據
上訴人陳明在卷。香港冠連公司其業務既僅是將臺灣冠良公司所接訂單轉介香港冠連
公司，由大陸冠華公司生產，且依上述台灣冠良公司之營運報告書記載，原料係由台
灣冠良公司採購並出口，則香港冠連公司是否再需採購人員，實不無可議；況上訴人
自承其在香港冠連公司係從事在大陸驗貨之工作，足見上訴人自香港冠連公司所獲得
之薪資確有因在大陸提供勞務之所得。再依上述台灣冠良公司營運報告書記載：台灣
冠良公司係因其與客戶之良好關係而接單，故對生產產品之品質，台灣冠良公司必須
對客戶負全部責任，而有派遣人員赴大陸實地對產品之品質作檢驗之必要，上訴人即
係此原因而被台灣冠良公司派往大陸驗貨，有該營運報告書可按，足見上訴人赴大陸
之目的即為對產品之品質作檢驗；而如上所述，上訴人在香港冠連公司之工作內容亦
係包括在大陸驗貨，然上訴人同時受僱於台灣冠良公司及香港冠連公司，其八十三年
度全年薪資分別為一八○、○○○元及八二四、○○○元，其中香港冠連公司每月薪
資情形分別為八十二年十二月五三、○○○元，八十三年一月五三、○○○元、二月
五三、○○○元、二月一三六、○○○元、三月五三、○○○元、四月五三、○○○
元、五月五三、○○○元、六月五三、○○○元、六月二千元、七月五三、○○○元
、八月七三、○○○元、九月六三、○○○元、十月六三、○○○元、十一月六三、
○○○元，而台灣冠良公司部分則約定每月薪資一萬五千元，有臺灣冠良公司之工資
表及聘僱契約附原處分卷可稽，故依此薪資資料觀之，上訴人每月之薪資所得中，自
香港冠連公司取得者占約四分之三之比例，然依上述聘僱契約之約定，上訴人受僱台
灣冠良公司係專門為駐外驗貨工作，則上訴人受僱台灣冠良公司及香港冠連公司在大
陸為驗貨工作，其工作地點及工作內容均相同，並無法明確劃分何部分係為台灣冠良
公司工作，何部分係為香港冠連公司工作一節，亦據上訴人陳明在卷，則何以需由二
僱主予以僱用，實有疑義，是上訴人此種受僱方式不僅與一般同時受僱二僱主分別受
領薪資之形態有異，且其工作內容無法劃分係為何僱主工作，並依上訴人主張，香港
冠連公司與台灣冠良公司股東相同，上訴人薪資又係由台灣冠良公司代付，則上訴人
卻自香港冠連公司獲得就台灣冠良公司四．五倍之薪資，其薪資給付情形及工作態樣
，實有悖於常情。又依香港稅務條例規定，在香港停留時間全年不超過六十天者，無
須申報所得稅，上訴人就系爭香港冠連公司所給付之薪資，並未提出申報所得稅並繳
納稅款之事實，足見上訴人在香港停留時間全年不超過六十天至明；上訴人在香港八
十三年度全年停留期間既未超過六十天，加之目前前往大陸地區必需經由香港轉機，
乃眾所周知之事實，而依上訴人陳稱：其目前家庭仍居住台灣，則上訴人在停留香港
不滿六十天之時間，再扣除上訴人來往台灣及大陸地區在香港之轉機待機時間，如何
為香港冠連公司工作，並獲得高達台灣冠良公司四．五倍之薪資；又上訴人就其服勞
務地係在香港之工作內容及時間等細節，並未能說明及舉證以供本院調查，實與有實
際服勞務之常情不合，是上訴人之主張尚難採取。被上訴人主張上訴人自香港冠連公
司受領之薪資所得八二四、○○○元，其勞務提供地亦在大陸地區，應堪採信。２、
又系爭香港冠連公司之薪資所得，因係上訴人在大陸地區服勞務之所得，屬大陸地區
來源所得，故被上訴人乃認上訴人應依前述台灣地區與大陸地區人民關係條例第二十
四條第一項前段規定，併同台灣地區來源所得課徵所得稅，並非認定系爭上訴人之薪
資所得，係屬臺灣冠良公司所支付，故需併課所得稅等情，已經被上訴人陳述甚詳，
是臺灣冠良公司是否將系爭薪資所得列報為公司之費用，即與本件之認定無涉，上訴
人據以主張系爭薪資所得非大陸地區來源所得，尚無可採。（三）系爭香港冠連公司
給付上訴人之薪資八二四、○○○元，上訴人之勞務提供地既在大陸地區，自屬大陸
地區來源所得，依前述台灣地區與大陸地區人民關係條例第二十四條第一項前段規定
，自應與臺灣地區來源所得併課所得稅；而上訴人於辦理綜合所得稅結算申報時漏未
申報，為被上訴人查獲，經核定綜合所得總額一、一八四、○○○元，逃漏所得稅八
○、一七○元等情，則有核定通知書、各類所得扣繳暨免扣繳憑單及非扣繳資料附原
處分卷可稽，是被上訴人依據前述所得稅法第七十一條第一項及第一百十條第一項暨
財政部頒訂之稅務違章案件裁罰金額或倍數參考表規定，補徵稅額八○、一七○元，
並按所漏稅八○、一七○元處以○．五倍罰鍰計四○、○○○元（計至百元止），於
法並無違誤，訴願決定予以維持，亦無不合，上訴人起訴意旨據予指摘，為無理由，
應予駁回等語為其判決基礎。
四、本件上訴人主張：（一）按「台灣地區人民有香港或澳門來源所得者，其香港或
澳門來源所得，免納所得稅」，香港澳門關係條例第二十八條第一項定有明文，上訴
人八十三年度受僱於台灣冠良公司由公司派至大陸冠華公司出差負責驗貨工作。同時
期又受聘於香港冠連公司擔任業務聯繫工作。上訴人八十三年度受僱於台灣冠良公司
薪資所得一八○、○○○元，已依台灣冠良公司開立之薪資所得扣繳憑單，依法申報
綜合所得稅在案。同年任職於香港冠連公司之薪資所得八二四、○○○元，由於該勞
務提供地在香港，非屬中華民國來源所得，依香港澳門關係條例第二十八條規定，免
納所得稅，因此上訴人未予合併申報，依法並無不合。原審判決認定上項薪資所得，
勞務提供地係在大陸地區，認事用法不當，違背法令。（二）原審判決推定上訴人自
香港冠連公司所獲之薪資為在大陸提供勞務之所得，而其理由，不無可議之處，蓋在
商場競爭激烈，瞬息萬變，為降低成本，提升競爭力，研發產品及原料，為必經之路
，原料採購在何處購買最有利，即向該地購買 (主要考慮匯率及運輸成本)，乃天經
地義之事理，上訴人在香港冠連公司職稱為技術部經理，基於香港冠連公司人力調度
，相互支援，時有從事業務聯繫工作情形，情非得已，一般公司亦常而有之。至於上
訴人至大陸驗貨工作，係受僱台灣冠良公司之主要工作項目，台灣冠良公司已將上訴
人在大陸提供勞務所得一八○、○○○元列報有案。原審判決以香港冠連公司不需採
購人員為由(上訴人係技術部經理，非採購人員)，將上訴人在香港為香港冠連公司提
供勞務認為係在大陸提供勞務，認定顯係違反論理法則。（三）上訴人受僱台灣冠良
公司，由公司派至大陸冠華公司負責驗貨工作，同年又受聘於香港冠連公司擔任業務
聯繫工作 (職稱為技術部經理)。工作內容及工地點又截然不同，並無不可劃分情事
，上訴人至大陸驗貨，係受僱台灣冠良公司之工作項目，當然係為台灣冠良公司提供
勞務，常理可知。而受聘香港冠連公司，並非驗貨工作，工作地點，及工作內容完全
不同，原審判決所指顯然誤解。另原審判決理由質疑上訴人每月之薪資所得，自香港
冠連公司取得者占約四分之三之比例乙節，依私法自治原則，係上訴人與香港冠連公
司契約上之權利義務關係，第三者本無置喙餘地，且付薪金額之多寡應與勞務提供地
之認定毫無關連性，況且，上訴人應得香港冠連公司之薪資，僅係由台灣冠良公司代
付，台灣冠良公司並未因此造成損失。因此原審判決之認定，亦顯已違背證據法則及
違反論理法則。（四）查台灣至香港飛機航冠華公司（驗貨地點）在廣東速約一小時
三十分即可抵達，乃眾所周知之事實，大陸省佛山縣，飛機航速一小時內亦可抵達，
上訴人八十三年在香港停留不滿六十天，並非不能於香港期間為香港冠連公司提供勞
務，兩者不能混為一談，且上訴人為香港冠連公司技術部經理，與受僱台灣冠良公司
赴大陸冠華公司驗貨，工作內容性質不同。由於上訴人八十三年度之入出境證（護照
及台胞證）因上訴人人出境瀕繁，已換新證，故進出香港記錄因而無法提供。但該項
證明文件資料，保存於政府機關內，原審並非不可取得，原審未調查證據即判決認定
上訴人自香港冠連受領之薪資所得八二四、○○○元，勞務提供地亦在大陸地區，實
已違背證據法則及經驗法則。（五）按「事實之認定，應憑證據」為行政法院六十二
年判字第四○二號判例所明示。原審判決理由指：「台灣冠良公司是否將系爭薪資列
報為公司之費用，即與本件之認定無涉」等語，查原審判決自始均據台灣冠良公司之
營運報告書為據，認定系爭上訴人之薪資所得，為台灣冠良公司派至大陸驗貨工作在
大陸提供勞務，若如此，該項薪資所得，自屬台灣冠良公司之費用應無疑義，台灣冠
良公司豈有不列薪資費用，以減少繳納營利事業所得稅之理？顯見原審判決昧於事實
，憑空臆測，並已違背證據法則及違反經驗法則云云。五、被上訴人未提出書狀作任
何答辯與陳述。
六、經查：(一)、香港澳門關係條例於民國八十六年四月二日始制定公布施行，本件系
爭綜合所得稅為八十三年度所得，依實體法從舊之原則，尚無溯及適用該條例之餘地
。(二)、原審認定上訴人自香港冠連公司所獲得之薪資，係上訴人在大陸提供勞務之所
得，屬大陸地區來源所得，應依臺灣地區與大陸地區人民關係條例第二十四條第一項
前段規定，併同臺灣地區來源所得課徵所得稅，並非認定系爭上訴人之薪資係屬台灣
冠良公司所支付。(三)、上訴人雖稱其服勞務地係在香港而非在大陸地區。然依香港稅
務條例規定，在香港停留時間全年不超過六十天者，無需申報所得稅，上訴人如在香
港停留期間全年超過六十天，依規定自應在香港申報系爭之薪資。上訴人既未提出其
在香港申報所得稅並繳納稅款之證據，亦未就其在香港之工作內容及時間等細節詳加
說明以供原審查證，上訴人上訴意旨泛稱原判決認定系爭薪資所得，勞務提供地係在
大陸地區有違論理法則、證據法則、經驗法則之詞尚不足採。(四)、綜上所述，原審斟
酌全辯論意旨及調查證據之結果，認系爭薪資之勞務提供地在大陸地區而非在香港，
因而將原決定及原處分均予維持，駁回上訴人之訴，認事用法均妥適，核無違誤，上
訴意旨仍執前詞，指摘原判決違誤，求予廢棄，並無理由，應予駁回。
據上論結，本件上訴為無理由，爰依行政訴訟法第二百五十五條第一項、第九十八條
第三項前段，判決如主文。
中　　華　　民　　國　　九十一　　　年　　　六　　　　月　　　六　　　　日
                    最 高 行 政 法 院  第 二 庭
                                審 判 長 法  官　　　陳　石　獅
                                         法  官      吳  明  鴻
                                         法  官　　　彭　鳳　至
                                         法  官　　　高　啟　燦
                                         法  官　　　黃　合　文
右  正  本  證  明  與  原  本  無  異
　　　　　　　　　　　　　　　　　　　　 法院書記官　蘇　金　全
中　　華　　民　　國　　九十一　　　年　　　六　　　　月　　　十三　　　日
